臺灣桃園地方法院刑事判決　　　　　　 109年度訴字第1355號
公　訴　人　臺灣桃園地方檢察署檢察官
被　　　告　金朝秀







選任辯護人　徐紹維律師（法律扶助）
上列被告因公共危險案件，經檢察官提起公訴（109 年度偵字第
00000 號），本院判決如下：
    主  文
金朝秀放火燒燬他人所有之鞋子、雜物，致生公共危險，處有期
徒刑壹年貳月。
扣案之空桶壹個沒收。
    事  實
金朝秀於民國109 年9 月23日與李金言因故發生爭執，詎金朝秀
因而心生不滿，竟基於放火燒燬他人所有物品之犯意，於109 年
9 月24日上午1 時46分許（起訴書誤載為1 時45分許，應予更正
），在李金言所有之桃園市中壢區金鋒二街（起訴書誤載為金峰
二街，應予更正）59巷30號旁無門牌之倉庫庭院鐵門外，將事先
備好裝置於6 公升塑膠桶內之汽油朝前揭倉庫庭院鐵門潑灑，亦
噴濺在前揭倉庫庭院鐵門旁地板上，金朝秀復以打火機點火引燃
前揭倉庫庭院鐵門及鐵門旁地板，致前揭倉庫庭院鐵門旁地板上
李金言所有之鞋子1 雙及雜物因而燒燬，致生公共危險。嗣經在
場之李金言及真實姓名年籍不詳綽號「小明」、「阿正」之李金
言成年友人以水自行撲滅火勢並報警處理，經警到場處理，始循
線查悉上情，並扣得前揭裝置汽油之6 公升塑膠桶空桶1 個。
    理  由
壹、程序部分
一、按被告以外之人於偵查中向檢察官所為之陳述，除顯有不可
    信之情況者外，得為證據，刑事訴訟法第159 條之1 第2 項
    定有明文，已揭示被告以外之人於偵查中向檢察官所為之陳
    述，原則上有證據能力，僅於顯有不可信之情況者，始例外
    否定其得為證據。又按現行刑事訴訟法關於行通常審判程序
    之案件，為保障被告之反對詰問權，復對證人採交互詰問制
    度，其未經詰問者，僅屬未經合法調查之證據，並非無證據
    能力，而禁止證據之使用。此項詰問權之欠缺，非不得於審
    判中由被告行使以資補正，而完足為經合法調查之證據。查
    證人李金言於偵查中經依法具結後向檢察官所為之陳述，既
    無何顯不可信之情況，依刑事訴訟法第159 條之1 第2 項之
    規定，上開證人李金言於偵查中向檢察官所為之陳述，自有
    證據能力，且被告金朝秀及辯護人均未聲請傳喚證人李金言
    到庭作證，無意行使對證人李金言之對質、詰問權，復經本
    院於審判期日調查證據時，對被告及辯護人就證人李金言於
    偵查中向檢察官所為之陳述告以要旨，供被告及辯護人表示
    意見（見本院109 年度訴字第1355號卷【下稱本院卷】第21
    5 頁），並無不當剝奪被告對質、詰問權之行使，業經本院
    合法調查而得採為本案認定事實之依據。
二、本判決下述所引用被告金朝秀以外之人於審判外之陳述，除
    前揭證人李金言於偵查中向檢察官所為之陳述外，檢察官、
    被告及辯護人於本院審判期日調查證據時，對於該等證據之
    證據能力均無爭執（見本院卷第215 至217 頁），且迄於言
    詞辯論終結前亦未聲明異議，本院審酌上開言詞、書面陳述
    及作成時之情況，尚無違法不當及證明力明顯過低之瑕疵，
    而認為以之作為證據應屬適當，依刑事訴訟法第159 條之5
    第2 項、第1 項規定，均有證據能力。
貳、實體部分
一、認定事實所憑之證據及理由：
    訊據被告金朝秀固坦承有於上開時、地將事先備好裝置於6
    公升塑膠桶內之汽油朝前揭倉庫庭院鐵門潑灑，亦噴濺在前
    揭倉庫庭院鐵門旁地板上，然矢口否認有何放火燒燬他人所
    有物品之犯行，辯稱：我當時沒有要拿打火機點火引燃火勢
    ，我是拿打火機點火要點菸，但因我與在場真實姓名年籍不
    詳綽號「小明」、「阿正」之人發生爭執，我拿打火機的手
    在揮舞，揮舞時就失火云云。經查：
(一)被告於109 年9 月23日與李金言因故發生爭執，詎被告因而
    心生不滿，於109 年9 月24日上午1 時46分許，在李金言所
    有之前揭倉庫庭院鐵門外，將事先備好裝置於6 公升塑膠桶
    內之汽油朝前揭倉庫庭院鐵門潑灑，亦噴濺在前揭倉庫庭院
    鐵門旁地板上等情，業據被告於警詢、109 年9 月24日之偵
    訊及本院審判中供承在卷（見臺灣桃園地方檢察署109 年度
    偵字第31431 號卷【下稱偵卷】第16至17、58至59頁；本院
    卷第219 至220 頁），核與證人即被害人李金言於警詢及偵
    訊時之證述（見偵卷第25至26、128 頁）相符，並有現場監
    視器錄影畫面翻拍照片1 張、桃園市政府消防局109 年10月
    6 日檔案編號I20I24B1號火災原因調查鑑定書在卷可稽（見
    偵卷第39、107 至117 頁；本院卷第73至112 頁），且經臺
    灣桃園地方檢察署（下稱桃園地檢署）檢察官於偵查中及本
    院受命法官於準備程序時勘驗現場監視器錄影畫面影像檔案
    無訛，此有桃園地檢署檢察官勘驗筆錄、本院受命法官勘驗
    筆錄暨附件各1 份附卷可參（見偵卷第133 至136 頁；本院
    卷第132 至134 、137 至150 頁），復有扣案之空桶1 個可
    佐，是此部分事實，首堪認定。至被告於109 年11月26日偵
    訊及本院準備程序中辯稱：我拿汽油是潑灑在我身上，我沒
    有朝鐵門潑，我整身都是汽油，可能因為我站在鐵門外，所
    以潑灑到云云（見偵卷第128 頁；本院卷第64頁），既與被
    告前揭於警詢、偵訊及本院審判中之供述、卷附前揭現場監
    視器錄影畫面翻拍照片不符，且依卷附前揭本院受命法官勘
    驗筆錄暨附件所示勘驗現場監視器錄影畫面影像檔案之勘驗
    結果顯示：被告先後持6 公升塑膠桶朝前揭倉庫庭院鐵門潑
    灑3 次，且前2 次潑灑，被告均係先後分別朝畫面右方及左
    方潑灑等情，是被告前揭所辯要屬犯後卸責之詞，不足採信
    。
(二)依卷附前揭本院受命法官勘驗筆錄暨附件所示勘驗現場監視
    器錄影畫面影像檔案之勘驗結果顯示：被告持6 公升塑膠桶
    朝前揭倉庫庭院鐵門潑灑3 次後，有以右手持打火機點火，
    由前揭倉庫鐵門下方往上揮動至鐵門中間處，再從鐵門右邊
    數來第三格鐵條縫隙上下揮動移置右邊數來第二格鐵條縫隙
    處，並左右揮動移至右邊數來第一格鐵條縫隙，後沿著門邊
    上下以畫圈之方式向下於門鎖處揮動，最終揮動至鐵門右邊
    數來第二格鐵條縫隙處引燃火焰，期間時間長達11秒，復又
    以右手持打火機點火揮動至鐵門左邊數來第三格鐵條縫隙處
    ，再次引燃火焰等情，並有現場監視器錄影畫面翻拍照片2
    張在卷可考（見偵卷第39至40頁），足見被告將事先備好裝
    置於6 公升塑膠桶內之汽油朝前揭倉庫庭院鐵門潑灑後確有
    持打火機點火朝鐵門規律地揮動乙節，參諸卷附前揭桃園市
    政府消防局109 年10月6 日檔案編號I20I24B1號火災原因調
    查鑑定書所示，桃園市政府消防局勘察暨清理起火戶（處）
    ，未發現有自燃性物質、使用電器設備、插座及電源線之跡
    象、亦未發現有微小火源（菸蒂）殘跡，而應排除自燃性物
    質、電器因素及微小火源（菸蒂）引火之可能性，且檢視前
    揭倉庫庭院門口處燒損物品僅鐵門，依其理化性分析，若未
    施予外來火源，應不會自行燃燒，且搶救人員於現場發現塑
    膠桶裝容器，復採樣前揭倉庫庭院門口處燃燒殘餘物及地板
    ，以GC-MS （氣相層析質譜儀）鑑析，分析結果證物檢出汽
    油類，並經調閱現場監視器錄影畫面暨依據被告於警詢之陳
    述，發現火災前被告朝前揭倉庫庭院門口潑灑汽油，並引火
    燃燒，故研判起火原因係縱火等情，是被告將事先備好裝置
    於6 公升塑膠桶內之汽油朝前揭倉庫庭院鐵門潑灑後，復以
    打火機點火引燃前揭倉庫庭院鐵門及鐵門旁地板等事實，已
    堪認定。被告雖於警詢、109 年9 月24日之偵訊、本院準備
    程序及審判中均辯稱：拿打火機點火要點菸而失火云云（見
    偵卷第16、58至59頁；本院卷第64、220 至221 頁）、於10
    9 年11月26日偵訊時辯稱：我準備要自殺，我有拿打火機點
    火，我靠在鐵門要點燃自己，因為我靠在鐵欄杆，就點燃鐵
    欄杆云云（見偵卷第128 頁），與卷附前揭現場監視器錄影
    畫面翻拍照片、本院受命法官勘驗筆錄暨附件所示勘驗現場
    監視器錄影畫面影像檔案之勘驗結果不符，要係犯後推諉之
    飾詞，尚難採憑。
(三)依卷附前揭桃園市政府消防局109 年10月6 日檔案編號I20I
    24B1號火災原因調查鑑定書及卷附現場照片3 張（見偵卷第
    41至42頁）所示，前揭倉庫庭院門口處有受火熱燒損，前揭
    倉庫大門亦有輕微燒損之情形，前揭倉庫庭院南側鐵門局部
    受熱、煙薰、變色，其餘位置則保持原色樣貌，而前揭倉庫
    庭院中央一側、北側均保持原色樣貌，僅有在前揭倉庫庭院
    鐵門旁地板上有燃燒殘餘物及發現遭焚燬之鞋子1 雙等情，
    是前揭倉庫庭院大門、鐵門均未因被告放火而燒燬，僅有前
    揭倉庫庭院鐵門旁地板上之鞋子1 雙、雜物因而燒燬等事實
    ，亦堪以認定。參諸被害人於警詢時已明確證述前揭倉庫為
    其所有等語（見偵卷第25頁），則前揭倉庫庭院鐵門旁地板
    上之鞋子1 雙及雜物應為被害人所有而非屬於被告，已堪認
    定，至被害人雖於警詢時證述不清楚現場遭焚燬之鞋子1 雙
    係何人所有等語（見偵卷第26頁），當係為迴護被告所為證
    述，不足採信。
(四)公訴意旨雖認被告明知被害人前揭倉庫係現有人所在之建築
    物，主觀上可預見如在前揭倉庫庭院鐵門潑灑汽油並點火燃
    燒將有延燒、波及鄰近建築物之可能而致生公共危險，從而
    認被告主觀上應有放火燒燬現供人使用住宅或現有人所在之
    建築物之故意等語。然按刑法公共危險罪章第173 條至第17
    5 條之立法意旨，係考量祝融無情，一旦行為人故意放火或
    過失失火燒燬住宅、建築物、交通工具或其他物品，因起火
    燃燒具蔓延性、難以控制性，其危害程度之大小、範圍之廣
    狹，初非行為人所可預料，足以危及社會不特定多數人之法
    益，故立法者視行為之危險程度，或以抽象危險犯，或以具
    體危險犯規制之，以保護公共安全。所謂「放火」，係指行
    為人對於特定物，故意以火力使之燃燒者而言。而故意包括
    確定故意與不確定故意二種，前者，指行為人對於構成犯罪
    之事實，明知並有使該事實發生之決意，進而實行該犯罪決
    意之行為；後者，指行為人對於構成犯罪之事實，預見其有
    發生之可能，惟該犯罪事實若發生並不違背其本意，仍然實
    行該犯罪之行為，予以容認而任其發生者而言。又刑法第17
    3 條第1 項之放火燒燬現供人使用之住宅或現有人所在之建
    築物、交通工具罪，為抽象危險犯，故行為人若具有放火燒
    燬現供人使用之住宅或現有人所在之建築物、交通工具之犯
    罪故意，而著手實行放火行為，即足認有抽象之危險存在，
    其犯罪即已成立，縱其放火行為未發生實害之結果，或行為
    客體尚未達燒燬程度，僅屬犯罪既、未遂之問題；而刑法第
    175 條第1 項之放火燒燬住宅等以外之他人所有物之罪，為
    具體危險犯，除行為人具有放火燒燬住宅等以外之他人所有
    物之犯罪故意，著手實行放火行為者外，尚須致生公共危險
    ，始成立該罪，而所稱「致生公共危險」，亦不以發生實害
    結果為必要，祇須有發生實害之蓋然性為已足。因而，上開
    2 罪無法以燒燬之程度作為區別，端在行為人於行為之初，
    究係基於放火燒燬現供人使用之住宅，抑或放火燒燬住宅等
    以外之物之故意為斷。至行為人犯罪之犯意為何，固存乎其
    內心，未必坦白於外，然仍非不得審酌事發當時情況，觀其
    行為動機、起火情形、所使用犯罪工具、危害公共安全程度
    、行為後之情狀等，予以綜合觀察論斷。查依卷附前揭桃園
    市政府消防局109 年10月6 日檔案編號I20I24B1號火災原因
    調查鑑定書所示，起火戶（處）是在前揭倉庫庭院門口處，
    且火勢並未波及他戶（處），火勢係於桃園市政府消防局到
    場前由民眾自行撲滅，前揭倉庫庭院門口處有受火熱燒損，
    前揭倉庫大門亦有輕微燒損之情形，前揭倉庫庭院南側鐵門
    局部受熱、煙薰、變色，其餘位置則保持原色樣貌，而前揭
    倉庫庭院中央一側、北側均保持原色樣貌等情，參諸被告於
    本院審判中之供述（見本院卷第221 頁）、被害人於偵訊時
    之證述（見偵卷第128 頁）及本院受命法官勘驗筆錄暨附件
    所示勘驗現場監視器錄影畫面影像檔案之勘驗結果，現場火
    勢係經在場之被害人及真實姓名年籍不詳綽號「小明」、「
    阿正」之被害人成年友人以水自行撲滅火勢乙節，酌以前述
    被告因109 年9 月23日與被害人因故發生爭執，因而心生不
    滿，將事先備好裝置於6 公升塑膠桶內之汽油朝前揭倉庫庭
    院鐵門潑灑，亦噴濺在前揭倉庫庭院鐵門旁地板上，並以打
    火機點火引燃前揭倉庫庭院鐵門及鐵門旁地板，致前揭倉庫
    庭院鐵門旁地板上之鞋子1 雙及雜物因而燒燬等情，綜合上
    述各情，依前揭說明，僅足認被告主觀上有放火燒燬他人所
    有物品之犯意，實難遽認被告有何放火燒燬現供人使用住宅
    或現有人所在建築物之故意，是公訴意旨認被告主觀上有放
    火燒燬現供人使用住宅或現有人所在建築物之故意，容有誤
    會。至被告雖於警詢、偵訊及本院審判中供稱：火勢引燃後
    ，有以水滅火云云（見偵卷第16、59頁；本院卷第221 頁）
    、被害人於偵訊時證稱：被告也有幫忙滅火等語（見偵卷第
    128 頁），然與本院受命法官勘驗筆錄暨附件所示勘驗現場
    監視器錄影畫面影像檔案之勘驗結果不符，是被告前揭供述
    、被害人前揭證述尚不足採。
(五)又參酌前述前揭倉庫庭院鐵門旁地板上被害人所有之鞋子1
    雙及雜物有因被告放火行為而遭燒燬及前揭倉庫庭院門口處
    有受火熱燒損，前揭倉庫大門亦有輕微燒損之情形，前揭倉
    庫庭院南側鐵門局部受熱、煙薰、變色等情，加以當時除被
    告以外，前揭倉庫庭院內尚有被害人、被害人之成年友人即
    真實姓名年籍不詳綽號「小明」、「阿正」在場，且當時火
    勢亦係因被害人、被害人之成年友人等人在場而得以即時以
    水自行撲滅火勢，參諸被告係以汽油潑灑、噴濺再以打火機
    點火引燃之方式放火，且前揭倉庫庭院係在巷內等節，自屬
    致生公共危險無訛。
(六)綜上所述，本案事證明確，被告上開犯行堪以認定，應予依
    法論科。
二、論罪科刑：
(一)核被告金朝秀所為，係犯刑法第175 條第1 項之放火燒燬他
    人所有之鞋子、雜物，致生公共危險罪。公訴意旨認被告係
    犯刑法第173 條第3 項、第1 項之放火燒燬現供人使用住宅
    未遂罪，容有未合，業經本院敘明於前，惟起訴之犯罪事實
    ，既與本院認定之基本社會事實相同，且本案被告之辯護人
    亦以此為被告辯護，加以放火燒燬他人所有物品物致生公共
    危險罪之法定刑顯然較放火燒燬現供人使用住宅未遂罪為輕
    ，而無礙於被告防禦權之行使，爰依法變更起訴法條。
(二)辯護人另為被告辯護請求依刑法第59條之規定予以酌減被告
    之刑等語。惟按犯罪之情狀顯可憫恕，認科以最低度刑仍嫌
    過重者，得酌量減輕其刑，刑法第59條固定有明文。然該條
    所稱之酌量減輕其刑，必須犯罪另有特殊之原因與環境等，
    在客觀上足以引起一般同情，認為即予宣告法定最低度刑尤
    嫌過重者，始有其適用。如別有法定減輕之事由，應先依法
    定減輕事由減輕其刑後，猶嫌過重時，始得依刑法第59條之
    規定酌減其刑。查本案被告僅因與被害人發生爭執，即以上
    開方式放火因而燒燬被害人所有之鞋子1 雙、雜物，並致生
    公共危險，參酌被告犯罪之動機、目的、手段、所生之危險
    及損害等情，且衡酌被告犯罪後之態度，於客觀上甚難引起
    一般人同情，是本院認尚無情輕法重而認被告犯罪情狀顯可
    憫恕之處，依上說明，本案被告所犯並無刑法第59條酌減其
    刑規定之適用，附此敘明。
(三)爰審酌被告僅因與被害人發生爭執，竟不思理性方式溝通處
    理並控制情緒，任意以潑灑汽油、以打火機點火引燃之方式
    放火，因而燒毀被害人所有前揭倉庫庭院鐵門旁地板上之鞋
    子1 雙、雜物，致生公共危險，此等犯罪之動機、目的、手
    段、所生之危險及損害等情，復衡酌被告犯罪後之態度，被
    害人於警詢時陳稱：不對被告追究等語（見偵卷第26頁），
    及依卷附臺灣高等法院被告前案紀錄表所示被告前無犯罪紀
    錄之品行，兼衡被告於警詢時自述無業、家庭經濟小康之生
    活狀況、高中畢業之智識程度（見偵卷第15頁）等一切情狀
    ，量處如主文所示之刑，以示懲儆。
(四)末按受2 年以下有期徒刑、拘役或罰金之宣告，而有下列情
    形之一，認以暫不執行為適當者，得宣告2 年以上5 年以下
    之緩刑，其期間自裁判確定之日起算：一、未曾因故意犯罪
    受有期徒刑以上刑之宣告者，刑法第74條第1 項第1 款雖定
    有明文。辯護人雖為被告請求依刑法第74條第1 項第1 款之
    規定對被告宣告緩刑等語。然查，被告固於本案以前未曾因
    故意犯罪受有期徒刑以上刑之宣告，此有臺灣高等法院被告
    前案紀錄表附卷可參，惟衡酌被告所犯放火燒燬他人所有物
    致生公共危險罪法定刑為1 年以上7 年以上有期徒刑之刑度
    ，如前所述被告犯罪後猶就有無在前揭倉庫庭院鐵門潑灑汽
    油、有無以打火機點火引燃火勢等節飾詞卸責之情，實難認
    被告犯罪後之態度良好，復參酌被告犯罪之動機、目的、手
    段、所生之危險及損害等情，實難認被告所受刑之宣告有何
    以暫不執行為適當之情，依前揭規定，自無宣告緩刑之必要
    ，併此敘明。
三、沒收：
(一)扣案之空桶1 個，係供被告本案犯罪所用之物，且為被告所
    有，業如前述，應依刑法第38條第2 項前段之規定宣告沒收
    。
(二)未扣案之打火機1 個，雖係供被告本案犯罪所用之物，且為
    被告所有，惟既未據扣案，且非屬違禁物，復為日常生活使
    用之物，不具刑法上之非難性，且被告業經處以如主文所示
    之刑，倘沒收、追徵前揭未扣案之打火機1 個，僅係另啟刑
    事執行程序，衍生程序上額外之勞費支出而致公眾利益之損
    失，並無助於預防再犯，是對前揭未扣案之打火機1 個沒收
    、追徵已然欠缺刑法上之重要性而無必要，爰依刑法第38條
    之2 第2 項之規定，不予宣告沒收或追徵，附此敘明。
據上論斷，應依刑事訴訟法第299 條第1 項前段、第300 條，刑
法第175 條第1 項、第38條第2 項前段，判決如主文。
本案經檢察官吳靜怡、凌于琇提起公訴，檢察官王珽顥到庭執行
職務。
中    華    民    國   110    年    11    月    23    日
                  刑事第三庭  審判長法  官  謝順輝
                                    法  官  呂秉炎
                                    法  官  陳柏嘉
以上正本證明與原本無異。
如不服本判決應於收受判決後20日內向本院提出上訴書狀，並應
敘述具體理由。其未敘述上訴理由者，應於上訴期間屆滿後20日
內向本院補提理由書(均須按他造當事人之人數附繕本)「切勿逕
送上級法院」。
                              書記官  鍾宜君
中    華    民    國   110    年    11    月    24    日
附錄本案論罪科刑法條全文：
中華民國刑法第175 條
放火燒燬前2 條以外之他人所有物，致生公共危險者，處1 年以
上7 年以下有期徒刑。
放火燒燬前二條以外之自己所有物，致生公共危險者，處3 年以
下有期徒刑。
失火燒燬前2 條以外之物，致生公共危險者，處拘役或9 千元以
下罰金。